臺灣臺中地方法院刑事判決             100年度訴字第3239號
公  訴  人  臺灣臺中地方法院檢察署檢察官
被      告  游曜隆
上列被告因毒品危害防制條例案件，經檢察官提起公訴（100 年
度毒偵字第2443號），被告於準備程序中就被訴事實為有罪之陳
述，經告知簡式審判程序之旨，受命法官於聽取當事人之意見後
，本院合議庭裁定由受命法官獨任進行簡式審判程序，判決如下
：
    主    文
游曜隆施用第一級毒品，累犯，處有期徒刑捌月。
    事    實
一、游曜隆前於民國95年間因違反毒品危害防制條例案件，分別
    經本院95年度訴字第2781號判決判處有期徒刑1 年確定，及
    96年度訴字第1361號判決判處有期徒刑1 年2 月確定，嗣上
    開2 案經本院96年度聲減字第2685號裁定分別減刑為有期徒
    刑6 月及7 月確定；另於96年間因偽證案件，經本院96年度
    訴字第4234號決判處有期徒刑4 月確定，並與上開判處有期
    徒刑7 月部分，合併定其應執行刑為有期徒刑11月確定；再
    於97年間因違反毒品危害防制條例案件，經本院97年度訴字
    第4022號判決判處有期徒刑1 年2 月確定；同年因竊盜案件
    ，經本院97年度簡字第1221號判決判處拘役20日確定，前開
    各罪經入監接續執行後，於99年7 月12日縮短刑期執行完畢
    。又其前於90年間因施用毒品案件，經本院裁定移送觀察、
    勒戒後，認無繼續施用毒品之傾向，於90年9 月14日執行完
    畢釋放，並經臺灣臺中地方法院檢察署檢察官以90年度毒偵
    字第4367號為不起訴處分確定；復於前開觀察勒戒執行完畢
    釋放後之5 年內起，再因施用毒品案件，先後經本院93年度
    訴字第1931號判決判處有期徒刑1 年確定、95年度訴字第27
    81號判決判處有期徒刑1 年（嗣經96年度聲減字第2685號裁
    定減為有期徒刑6 月確定）、96年度訴字第1361號刑事判決
    判處有期徒刑1 年2 月（嗣經96年度聲減字第2685號裁定減
    為有期徒刑7 月確定）、97年度訴字第4022號判決判處有期
    徒刑1 年2 月確定。
二、詎游曜隆仍不知悔改，復基於施用第一級毒品海洛因之犯意
    ，於100 年5 月1 日9 時許，在臺中市太平區921 地震公園
    廁所內，以將海洛因摻入香菸內施用之方式，施用第一級毒
    品海洛因1 次。嗣於100 年5 月5 日15時許，經警採集尿液
    送驗後，結果呈嗎啡陽性反應，始查悉上情。
三、案經臺中市政府警察局霧峰分局報告臺灣臺中地方法院檢察
    署檢察官偵查起訴。
    理    由
一、按除被告所犯為死刑、無期徒刑、最輕本刑為3 年以上有期
    徒刑之罪或高等法院管轄第1 審案件者外，於刑事訴訟法第
    273 條第1 項程序進行中，被告先就被訴事實為有罪之陳述
    時，審判長得告知被告簡式審判程序之旨，並聽取當事人、
    代理人、辯護人及輔佐人之意見後，裁定進行簡式審判程序
    ；除簡式審判程序及簡易程序案件外，第1 審應行合議審判
    ，刑事訴訟法第273 條之1 第1 項、第284 條之1 分別定有
    明文。本件被告游曜隆所犯係死刑、無期徒刑、最輕本刑為
    3 年以上有期徒刑或高等法院管轄第1 審案件以外之罪，並
    於本院行準備程序時就被訴事實為有罪之陳述，本院合議庭
    依前揭規定，經評議結果，裁定改由受命法官獨任行簡式審
    判程序。
二、認定犯罪事實所憑之證據及理由：
  (一)上開犯罪事實，業據被告游曜隆於本院準備程序、審理時均
    坦白承認，且於100 年5 月5 日15時許，採集尿液經送鑑驗
    結果呈嗎啡之陽性反應，此有採尿同意書、臺中市政府警察
    局霧峰分局毒品尿液真實姓名對照表、詮昕科技股份有限公
    司100 年5 月23日出具之報告編號0000000 號濫用藥物尿液
    檢驗報告各1 紙附卷可稽，是被告上開不利於己之自白確與
    事實相符，洵堪採信。
  (二)次按施用第一級毒品為犯罪行為，毒品危害防制條例第10條
    定有處罰明文。故施用第一級毒品者，依前揭規定本應科以
    科罰。惟基於刑事政策，對合於一定條件之施用者，則依同
    條例第20條、第23條之規定，施以觀察、勒戒及強制戒治之
    保安處分。又毒品危害防制條例於92年7 月9 日修正公布，
    自93年1 月9 日施行，其中第20條、第23條將施用毒品之刑
    事處遇程序，區分為「初犯」及「5 年內再犯」、「5 年後
    再犯」。依其立法理由之說明：「初犯」，經觀察、勒戒或
    強制戒治後，應為不起訴處分或不付審理之裁定；經觀察、
    勒戒或強制戒治執行完畢釋放後，「5 年內再犯」者，因其
    再犯率甚高，原實施之觀察、勒戒及強制戒治既已無法收其
    實效，爰依法追訴或裁定交付審理。至於經觀察、勒戒或強
    制戒治執行完畢釋放後，「5 年後再犯」者，前所實施之觀
    察、勒戒或強制戒治已足以遮斷其施用毒品之毒癮，為期自
    新及協助其斷除毒癮，仍適用「初犯」規定，先經觀察、勒
    戒或強制戒治之程序。從而依修正後之規定，僅限於「初犯
    」及「5 年後再犯」二種情形，始應先經觀察、勒戒或強制
    戒治程序。倘被告於5 年內已再犯，經依法追訴處罰，縱其
    第3 次（或第3 次以上）再度施用毒品之時間，在初犯經觀
    察、勒戒或強制戒治執行完畢釋放5 年以後，已不合於「5
    年後再犯」之規定，且因已於「5 年內再犯」，顯見其再犯
    率甚高，原實施觀察、勒戒或強制戒治，已無法收其實效，
    即應依該條例第10條處罰（最高法院95年5 月9 日95年度第
    7 次刑事庭會議及97年9 月9 日97年度第5 次刑事庭會議決
    議參照）。查本件被告前於90年間因施用毒品案件，經本院
    裁定移送觀察、勒戒後，認無繼續施用毒品之傾向，於90年
    9 月14日釋放，並經臺灣臺中地方法院檢察署檢察官以90年
    度毒偵字第4367號為不起訴處分確定；復於前開觀察勒戒執
    行完畢釋放後之5 年內起，再因施用毒品案件，先後經本院
    93年度訴字第1931號判決判處有期徒刑1 年確定、95年度訴
    字第2781號判決判處有期徒刑1 年（嗣經96年度聲減字第26
    85號裁定減為有期徒刑6 月確定）、96年度訴字第1361號判
    決判處有期徒刑1 年2 月（嗣經96年度聲減字第2685號裁定
    減為有期徒刑7 月確定）及97年度訴字第4022號判決判處有
    期徒刑1 年2 月確定等情，有臺灣高等法院被告前案紀錄表
    及臺灣臺中地方法院檢察署刑案資料查註紀錄表各1 份在卷
    可考；而被告本件施用第一級毒品之犯行，雖係在前次觀察
    勒戒執行完畢5 年後所犯，惟被告於上開觀察勒戒執行完畢
    5 年內，曾因施用毒品案件經法院宣示判決並確定，已詳述
    如前，顯見其並非於觀察勒戒執行完畢後5 年內均無任何施
    用毒品之犯行，則揆諸前揭決議意旨，足認被告再犯率甚高
    ，無論其「5 年內再犯」之時點係於上開修法前或後，亦無
    論其後各次施用毒品之犯行，是否已逾第一次觀察勒戒或強
    制戒治執行完畢後5 年，均毋須再重新施予觀察、勒戒或強
    制戒治之處遇，而應依毒品危害防制條例第23條第2 項規定
    ，逕予追訴處罰。
  (三)綜上所述，本件犯罪事證已臻明確，被告前開犯行洵堪認定
    ，應予依法論科。
三、論罪科刑：
  (一)核被告所為，係犯毒品危害防制條例第10 條 第1 項之施用
    第一級毒品罪。被告為施用毒品而持有第一級毒品，其持有
    之低度行為應為施用之高度行為所吸收，不另論罪。
  (二)次查被告前曾因違反毒品危害防制條例案件，分別經本院95
    年度訴字第2781號判決判處有期徒刑1 年確定，及96年度訴
    字第1361號判決判處有期徒刑1 年2 月確定，嗣上開2 案經
    本院以96年度聲減字第2685號裁定分別減刑為有期徒刑6 月
    及7 月確定；另因偽證案件，經本院96年度訴字第4234 號
    判決判處有期徒刑4 月確定，並與上開經裁定減刑為有期徒
    刑7 月之罪合併定其應執行刑為有期徒刑11月確定；再因違
    反毒品危害防制條例案件，經本院97年度訴字第4022號判決
    判處有期徒刑1 年2 月確定，及因竊盜案件，經本院97年度
    簡字第1221號判決判處拘役20日確定，前開各罪經入監接續
    執行後，於99年7 月12日縮短刑期執行完畢等情，有上開臺
    灣臺中地方法院檢察署刑案資料查註紀錄表及臺灣高等法院
    被告前案紀錄表可稽，被告於受有期徒刑之執行完畢後，5
    年內故意再犯有期徒刑以上之罪，為累犯，應依刑法第47條
    第1 項之規定，加重其刑。
  (三)爰審酌被告前曾有施用毒品罪行，經送觀察勒戒、判刑多次
    後，猶不知悔改，再施用毒品不輟，不僅戕害自身健康，更
    辜負國家將之視為病人，並施以長時間之戒治處遇之苦心，
    惟其對他人權益之侵害仍屬有限，且於偵查、本院行準備程
    序與審理時已坦承犯行，暨其犯罪動機、目的、手段、施用
    次數及其素行、智識程度、生活狀況等一切情狀，量處如主
    文所示之刑。
據上論斷，應依刑事訴訟法第273 條之1 第1 項、第299 條第1
項前段，毒品危害防制條例第10條第1 項，刑法第11條前段、第
47條第1 項，判決如主文。
本案經檢察官戚瑛瑛到庭執行職務。
中    華    民    國   100    年    12    月    30    日
                  刑事第十一庭  法  官  吳昀儒
以上正本證明與原本無異。
如不服本判決應於收受送達後10日內向本院提出上訴書狀，並應
敘述具體理由；其未敘述上訴理由者，應於上訴期間屆滿後20日
內向本院補提理由書（均須按他造當事人之人數附繕本）「切勿
逕送上級法院」。
                                書記官  陳靖騰
中    華    民    國   100    年    12    月    30    日
附錄本案論罪科刑法條全文：
毒品危害防制條例第10條
施用第一級毒品者，處 6 月以上 5 年以下有期徒刑。
施用第二級毒品者，處 3 年以下有期徒刑。